臺灣高等法院臺南分院刑事裁定
抗　告　人
即受處分人　甲○○○女51歲.
上列抗告人因違反交通管理處罰條例案件，不服臺灣臺南地方法
院中華民國94年4月14日裁定（94年度交聲字第86號；交通部公
路總局嘉義區監理所台南監理站民國93年1月21日裁決處分案號
：嘉監南字第裁74─MO0000000號），提起抗告，本院裁定如左
：
    主  文
抗告駁回。
    理  由
一、本件抗告意旨略以：本件違規並非抗告人故意不繳納罰金，
    而是本人迄未接獲通知，屬不知情，且係受害人。台南縣警
    察局歸仁分局於民國91年8月14日查詢抗告人住址，逕以「
    遷移新址不明」判定，顯未盡查詢之責，因抗告人於89年3
    月17日即已遷入新址，監理站承辦人員只要抗告人之身分證
    號碼即可由電腦查知抗告人之資料，況牌照稅繳款書上亦有
    納稅義務人統一編號，監理站亦未盡到告知抗告人之責，以
    通知未查詢，但催繳罰款時，才以身分證字號查詢抗告人之
    真正住址，實有欠公平；另罰金訂有600元至1200元之上下
    限，抗告人既非故意不繳罰金，亦非逾期不繳罰金之情形，
    卻令抗告人繳納1200元之罰款，亦有失公道云云。
二、經查：
　(一)按汽車駕駛人停車時，在禁止臨時停車處所停車者，處新台
　　幣6百元以上1千2百元以下罰鍰，道路交通管理處罰條例第5
  　6條第1項第1款定有明文。次按汽車駕駛人之行為有違規停
    車而駕駛人不在場、違規行為經以科學儀器取得證據資料之
    情形，當場不能或不宜攔截製單舉發者，得對汽車所有人逕
    行舉發處罰；前開逕行舉發，應記明車輛牌照號碼、車型等
    可資辨明之資料，查明汽車所有人姓名或名稱、住址後，製
    單舉發處罰之；道路交通管理處罰條例第7條之2第1項第3款
    、第6款、第2項分別定有明文。又按有應為送達之處所不明
    之情形而無人為公示送達之申請者，行政機關為避免行政程
    序遲延，認為有必要時，得依職權命為公示送達；而公示送
    達自於行政機關公告欄黏貼公告之日起，經20日發生效力，
    行政程序法第78條第2項、第81條亦規定甚明。
  (二)本件受處分人即抗告人甲○○○所有車牌號碼NEW─998號重
    機車，於91年4月16日16時57分許，在台南縣仁德鄉嘉南科
    技大學前，在禁止臨時停車處所停車之違規事實，有台南縣
    警察局南縣警交字第M00000000號舉發違反道路交通管理事
    件通知單1紙、及違規車輛採證相片1張附卷可稽（原審卷第
    三二頁至第三六頁）。異議人雖於原審調查時辯稱：自88年
    起搬到建平八街72號大廈後，就將系爭機車停放在地下室，
    也沒有再使用，不知為何會有違規的情事，且異議人未曾騎
    機車去過仁德鄉嘉南科技大學，並違規時伊在上班，並不在
    場云云；然參之上開違規車輛採證相片顯示，抗告人所有車
    牌號碼NEW─998號重機車，確有於本件案載違規時地違規停
    車，且上開照片所示之機車確屬光陽廠牌100CC（實際為97C
    C），車身顏色為紅色，亦與抗告人之車籍資料相符，有前
    開違規車輛採證相片1張及機車車籍資料一紙在卷可按（原
    審卷第廿四頁、第三五頁），是尚難僅據異議人於原審所提
    出之上班刷卡記錄及新樓醫院出具之不在場證明（原審卷第
    九頁至第十頁），遽認抗告人所有上開重機車並無本件違規
    行為至明。
  (三)其次，前開舉發通知單及違規採證照片，業經台南縣警察局
    歸仁分局依抗告人所登記之車籍地址，掛號郵寄予抗告人，
    經郵政人員前往投送，因「遷移新址不明」以致無法送達，
    而經郵政機關退回後，經警以電腦查詢抗告人之登記地址，
    得知抗告人並未辦理變更，乃依上開行政程序法有關公示送
    達之規定，辦理公示送達之公告等情，有「遷移新址不明」
    退回之舉發通知單掛號郵件、送達證書、台南縣警察局歸仁
    分局91年8月14日歸警交字第0910010599號公告暨交通違規
    案件單退清冊各1紙附卷可佐。又抗告人在監理機關登記之
    車籍地址為「台南市○○區○○街62號」，迄今未辦理變更
    車籍地址乙節，亦為抗告人所不否認，且有機車車籍查詢報
    表1紙在卷可稽，足見抗告人在公路監理機關所登記之車籍
    地址確為「台南市○○區○○街62號」，此與前述台南縣歸
    仁分局郵寄送達之地址經核相符。而抗告人雖以上開各情詞
    置辯，惟按汽車顏色、型式、輪胎隻數及尺寸、燃料種類、
    座位、噸位、引擎車架、車身、使用性質及汽車所有人名稱
    、地址等如有變更，均應向公路監理機關辦理登記，道路交
    通安全規則第23條第1項定有明文。因此，抗告人應有向監
    理機關申報車籍地址遷移之義務。質言之，公路監理機關就
    有關車輛監理事項係採形式要件主義，以所登記者為道路交
    通管理之準據，是公路監理機關就有關車輛監理事項（如牌
    照稅、燃料稅）及道路交通管理事件（如違反道路交通管理
    事件裁決書）自以汽車所有人向該監理機關所辦理登記之車
    籍地址為準，該所登記之車籍地址即為應受送達之處所。準
    此，汽車所有人之車籍地址若未向公路監理機關申請辦理變
    更登記，則公路監理機關依原所登記之車籍地址對汽車所有
    人為送達者，該送達自屬合法。而本件抗告人甲○○○係車
    牌號碼NEW─998號重機車車主，其在監理機關所登記之車籍
    地址為「台南市○○區○○街62號」，迄今未辦理變更登記
    等情，已如前述，顯見抗告人確有變更其送達之處所，而未
    向監理機關辦理變更登記，致有應為送達之處所不明之情形
    。從而，台南縣警察局本得依前述行政程序法之規定，依職
    權為公示送達。且該公示送達之生效日期依前開行政程序法
    之規定，自公告之日即91年8月14日，經20日計至91年9月3
    日起發生效力，故台南縣警察局就上述交通違規舉發通知單
    之送達，應係合法且適當。再者，本件抗告人對其車籍地址
    遷移既負有申報協力之義務，抗告人自上開91年9月3日生效
    日至裁罰之日，迄未到案，是原處分機關以抗告人逾越應到
    案期限三十日以上，乃依據道路交通管理事件統一裁罰標準
    表規定，裁決處罰抗告人應繳納最高額之罰鍰，亦無不當之
    處。是異議人前開所辯，應屬避責之詞，尚難採信。
三、綜上所述，本件受處分人即抗告人甲○○○所有前述重機車
    ，於上開時、地有在禁止臨時停車處所停車之違規情事，既
    可認定，因而原審以處分機關即交通部公路總局嘉義區監理
    所台南監理站所引用道路交通管理處罰條例第56條第1項第1
    款之規定，並參酌違反道路交通管理事件統一裁罰標準表之
    相關內容（即以抗告人逾越應到案期限三十日以上，裁決處
    罰違規人應繳納最高額之罰鍰），而裁處抗告人罰鍰新台幣
    1千2百元，於法並無違誤，而駁回本件抗告人在原審之聲明
    異議。本院經核其認事用法，均無不當，裁定亦稱妥適。抗
    告人之抗告意旨，猶執前詞，任意指摘原審裁定不當，為無
    理由，應予駁回。
四、據上論結，應依道路交通案件處理辦法第26條，刑事訴訟法
    第412條，裁定如主文。
中　　華　　民　　國　　94　　年　　5　　月　　 17　　日
                  刑事第五庭     審判長法　官  楊明章
                                       法　官  顏基典
                                       法　官  沈揚仁
以上正本證明與原本無異。
不得再抗告。
 　　　　　　　　　　　　　　　　　　　書記官  李梅菊
中　　華　　民　　國　　94　　年　　5 　　月　　26　　日
